臺灣臺北地方法院民事判決
111年度再易字第1號
再 審 原告  珍寶國際商務法律事務所

法定代理人  曾勁元
再 審 被告  張上淳（中央流行疫情指揮中心之專家諮詢小組召
            集人）

上列當事人間請求損害賠償事件，再審原告對於本院民國110年1
1月30日110年度簡上字第333號確定判決，提起再審之訴，本院
判決如下：
    主  文
再審之訴駁回。
再審訴訟費用由再審原告負擔。
    理  由
壹、程序方面：
    按再審之訴，應於30日之不變期間內提起；前項期間，自判
    決確定時起算，判決於送達前確定者，自送達時起算，民事
    訴訟法第500條第1項、第2項前段定有明文。查本院於民國1
    10年11月30日所為之110年度簡上字第333號確定判決（下稱
    原確定判決）屬不得上訴第三審之判決，依同法第398條第2
    項規定，於送達前即公告時之110年11月30日即已確定，於1
    10年12月6日送達再審原告，再審原告於110年1月4日提起本
    件再審之訴，未逾30日之法定不變期間，合於前揭法條規定
    ，先予敘明。
貳、實體方面：
一、再審原告主張：再審被告為中央流行疫情指揮中心（下稱中
    央指揮中心）COVID-19疫情專家諮詢小組召集人，為中央指
    揮中心負有查證疫情用藥之專責官員，即再審被告負有向中
    央指揮中心提供COVID-19正確疫情用藥之義務。詎再審被告
    明知依藥事法第44條、第5條及第69條規定，疫苗未完成完
    整之第三期臨床試驗之保護力分析，不得催促人民施打，又
    知悉日本興和創藥已完成臨床確認Ivermection（伊維菌素
    ）之療效，竟「不建議使用Ivermection（伊維菌素）治療
    新冠肺炎」，且未依病人自主權利法第4條規定向人民揭露
    施打疫苗完整副作用，即催促人民施打疫苗，已違反上開義
    務甚明，再審被告自應賠償伊因此所受之損害，伊對再審被
    告提起之損害賠償事件確有爭執事項，前訴訟程序（下稱前
    程序）一審法院未經言詞辯論，即以本院110年度北簡字第1
    1942號判決駁回伊之起訴，前程序二審法院復未經言詞辯論
    ，逕以原確定判決駁回伊之上訴確定，前程序二審法院已違
    反民事訴訟法第199條第1項、第2項規定，並侵害憲法第16
    條所保障之訴訟權，原確定判決自屬違背法令。爰依民事訴
    訟法第496條第1項第1款規定提起本件再審之訴。
二、本件未經言詞辯論，再審被告未為任何聲明及陳述。　　
三、按民事訴訟法第496條第1項第1款所謂適用法規顯有錯誤者
    ，係指確定判決所適用之法規顯然不合於法律規定，或與司
    法院現尚有效之解釋及大法官會議之解釋顯然違反者而言，
    含消極之不適用法規，顯然影響裁判者，但不包含裁判理由
    矛盾、理由不備、取捨證據失當、調查證據欠周、漏未斟酌
    證據、認定事實錯誤之情形在內（司法院釋字第177號解釋
    、最高法院60年度台再字第170號、63年度台上字第880號、
    92年度台上字第320號判決意旨參照）。又原確定判決依其
    所認定之事實而為法律上之判斷，關於事實認定部分不生適
    用法規顯有錯誤問題（最高法院64年台再字第140號判決意
    旨參照）。次按「審判長應注意令當事人就訴訟關係之事實
    及法律為適當完全之辯論。審判長應向當事人發問或曉諭，
    令其為事實上及法律上陳述、聲明證據或為其他必要之聲明
    及陳述；其所聲明或陳述有不明瞭或不完足者，應令其敘明
    或補充之」，民事訴訟法第199條第1項、第2項雖有明定。
    惟民事訴訟採辯論主義，舉凡法院判決之範圍及為判決基礎
    之訴訟資料均應以當事人所聲明及所主張者為限，審判長(
    受命法官)之闡明義務或闡明權之行使，亦應限於辯論主義
    之範疇，不得任加逾越。準此，審判長(受命法官)因定訴訟
    關係而行使闡明權，必以當事人之聲明或陳述有不明瞭或不
    完足者，始得令其敍明或補充之，至法院應依職權審酌判斷
    之事項，自非前述闡明權之範疇。
　㈠再審原告主張其所提損害賠償事件具有訟爭性，前程序二審
    法院應依民事訴訟法第199條第1項、第2項規定向當事人發
    問或曉諭，令其為必要之法律上陳述，以利當事人為充分之
    攻擊防禦及為適當完全之辯論，前程序一審法院未經言詞辯
    論即駁回其起訴，已有違法，前程序二審法院竟又未經言詞
    辯論而駁回其上訴，顯違反上開規定，亦侵害其依憲法第16
    條所受保護之訴訟權，依此有瑕疵之訴訟程序所為原確定判
    決自屬違背法令，原確定判決有適用法規顯有錯誤之再審事
    由云云。
　㈡惟查，依原確定判決所載，再審原告於前程序既已具體表明
    訴之聲明、事實上及法律上之陳述，且已聲明證據，前程序
    一審法院依再審原告所提書狀及證據，認其請求未合於侵權
    行為損害賠償之要件，在法律上顯無理由，而不經言詞辯論
    逕以判決駁回其訴，前程序二審法院認再審原告並無侵權行
    為損害賠償請求權存在，前一審判決並無違誤，亦不經言詞
    辯論駁回其上訴，自無違反民事訴訟法第199條第1項、第2
    項規定之情事。又再審原告於前程序之請求並不合於侵權行
    為損害賠償之成立要件而無請求權存在，已經原確定判決詳
    予論述（原確定判決第4至6頁三、四），再審原告主張再審
    被告違背查證疫情用藥及提供正確疫情用藥之義務，應對其
    負侵權行為損害賠償責任，前程序法院應給予其充分攻擊防
    禦之機會，以維憲法保障之訴訟權，無非係對前程序二審法
    院事實認定之職權行使予以指摘，亦不屬前程序二審法院應
    行使闡明權之範疇。依前揭說明，再審原告援引最高法院11
    0年度台上字第621號判決，主張原確定判決有民事訴訟法第
    496條第1項第1款之再審事由，自無足採。
四、綜上所述，再審原告依民事訴訟法第496條第1項第1款規定
    對原確定判決提起本件再審之訴，顯無理由，爰依同法第50
    2條第2項規定，不經言詞辯論，逕以判決駁回之。另再審原
    告所為其他陳述及證據調查之聲請，均為再審之訴有理由，
    前程序之再開或續行後所應審酌之實體問題，本件再審之訴
    既為無理由，前程序無從再開或續行，本院自無再就該等實
    體問題予以論究，併予敘明。
五、據上論結，本件再審之訴顯無理由，依民事訴訟法第502條
    第2項、第78條，判決如主文。　　
中　　華　　民　　國　　111 　年　　3 　　月　　30　　日
　　
                  民事第六庭    審判長法　官　許純芳

                                      法  官  劉宇霖

                                      法  官  陳智暉
以上正本係照原本作成。
本判決不得上訴。
中　　華　　民　　國　　111 　年　　3 　　月　　30　　日

                  　　　　　    　　　書記官　陳嬿舒